【裁判字號】    95,上訴,1623
【裁判日期】    950808
【裁判案由】    毒品危害防制條例
【裁判全文】
臺灣高等法院刑事判決                95年度上訴字第1623號
上  訴  人  臺灣板橋地方法院檢察署檢察官
被      告  甲○○
指定辯護人  本院公設辯護人周君穎
上列上訴人因被告毒品危害防制條例案件，不服臺灣板橋地方法
院94年度訴緝字第175號，中華民國95年3月29日第一審判決（起
訴案號：臺灣板橋地方法院檢察署93年度偵字第13975號），提
起上訴，本院判決如下：
    主  文
上訴駁回。
    理  由
一、公訴意旨略以：甲○○與林嘉明共同基於販賣第一級毒品海
    洛因之概括犯意聯絡，於民國 (下同)93年8月17日，由林嘉
    明提供海洛因毒品，再由甲○○使用行動電話（門號：0000
    000000）與年籍姓名不詳之買主「阿安」聯絡後，在臺北縣
    蘆洲市○○路87巷之便利商店附近以新臺幣（下同）五百元
    之價金販售海洛因一小包予「阿安」；另於93年間之不詳時
    日，在臺北縣蘆洲市○○路87巷內之錄影帶店附近，交付不
    詳數量之海洛因予年籍姓名不詳之買主，嗣於93年8 月27日
    18時50分許，為警持搜索票在甲○○位於臺北縣蘆洲市○○
    路87巷7號4樓之居所查獲被告。因認甲○○連續涉犯毒品危
    害防制條例第4條第1項之販賣第一級毒品罪嫌。
二、按犯罪事實應依證據認定之，無證據不得認定其犯罪事實；
    又不能證明被告犯罪者，應諭知無罪之判決，刑事訴訟法第
    154條第2項、第301條第1項分別定有明文。復按告訴人之告
    訴，本以使被告受刑事訴追為目的，故其陳述是否與事實相
    符，自應調查其他證據，以資審認，苟其所為攻擊之詞，尚
    有瑕疵，則在此瑕疵未予究明以前，即不能遽採為斷罪之基
    礎（69年度臺上字第1531號判決參照）。再認定被告有罪之
    事實，應憑證據，如未能發現相當之證據，或證據不足以證
    明，自不能以推測或擬制之方法，以為裁判之基礎；且認定
    事實所憑之證據，其為訴訟上之證明，須達於通常一般人均
    不致有懷疑，而得確信其為事實之程度者，始得據為有罪之
    認定，倘其證明尚未達到此一程度而有合理之懷疑存在時，
    尚難為有罪之認定基礎；另苟積極證據不足以為不利於被告
    事實之認定，即應為有利於被告之認定，更不必有何有利之
    證據（30年上字第816號、40年臺上字第86號、76年臺上字
    第4986號判例參照）。且證人之證言固非不得做為認定被告
    犯罪事實之證據，惟須此項證言無瑕疵可指，且與事實相符
    者，始足當之，苟證人之證言有瑕疵時，即不得做為不利被
    告認定之唯一依據。為貫徹無罪推定原則，檢察官對於被告
    之犯罪事實，應負實質舉證責任。刑事訴訟法修正後第161
    條（下稱本法第161條）第1項規定「檢察官就被告犯罪事實
    ，應負舉證責任，並指出證明之方法」，明訂檢察官舉證責
    任之內涵，除應盡「提出證據」之形式舉證責任（參照本法
    修正前增訂第163條之立法理由謂「如認檢察官有舉證責任
    ，但其舉證，仍以使法院得有合理的可疑之程度為已足，如
    檢察官提出之證據，已足使法院得有合理的可疑，其形式的
    舉證責任已盡」）外，尚應「指出其證明之方法」，用以說
    服法院，使法官「確信」被告犯罪構成事實之存在。此「指
    出其證明之方法」，應包括指出調查之途徑，與待證事實之
    關聯及證據之證明力等事項。同條第2、3、4項，乃新增法
    院對起訴之審查機制及裁定駁回起訴之效力，以有效督促檢
    察官善盡實質舉證責任，藉免濫行起訴。刑事訴訟法修正後
    第163條釐訂法院與檢察官調查證據責任之分際，一方面揭
    櫫當事人調查證據主導權之大原則，並充分保障當事人於調
    查證據時，訊問證人、鑑定人或被告之權利（同條第1項）
    ；另一方面例外規定法院得及應依職權調查證據之補充性，
    必待當事人舉證不足時，法院始自動依職權介入調查，以發
    見真實（同條第2項）；再增訂法院依職權調查證據前，應
    踐行令當事人陳述意見之程序（同條第3項），以貫徹尊重
    當事人查證之主導意見，確保法院補充介入之超然、中立。
三、公訴意旨認被告甲○○涉犯上開販賣第一級毒品罪嫌，無非
    以：「(一)被告在警詢與偵查中之自白；(二)證人黃淑貞之證言
    ；(三)臺灣板橋地方法院檢察署通訊監察書、臺北市政府警察
    局執行通訊監察案件譯文表與錄音帶」等情，為其論據。
四、被告甲○○經合法傳喚雖未到庭，其在此之前固坦承於93年
    8月間曾使用行動電話門號是0000000000、0000000000號，
    與卷附臺北市政府警察局執行通訊監察案件譯文表所載電話
    號碼相符；另林嘉明曾於93年8月間不詳日期，交一個白色
    信封（裡面有東西），吩咐帶至臺北縣蘆洲市○○路87巷便
    利商店交綽號阿安男子，依林嘉明指示將上開東西帶至該處
    交阿安，阿安當場交五百元等情，惟否認涉犯毒品危害防制
    條例第4條第1項之販賣第一級毒品罪嫌，辯稱略以：「從來
    沒有販賣任何毒品海洛因給任何人，林嘉明交給我一個白色
    信封，但沒有說裡面是裝何物，也不知道裡面是什麼東西，
    就依林嘉明指示將交予阿安，阿安就交給我五百元，告訴我
    這五百元是要還林嘉明的錢」等語。
五、本件證據之證據能力部分：
(一)、本件認定事實所引用之本件卷內所有卷證資料（包含人證與
    文書證據、物證等證據），並無證據證明係公務員違背法定
    程序所取得 (被告之警詢筆錄與勘驗錄音所作之逐字譯文不
    符部分，無證據能力，理由下述），又本件被告以外之人於
    審判外之陳述，亦無刑事訴訟法第159 條之1至之3所規定之
    不得作為證據之情形，且卷內之文書證據，亦無刑事訴訟法
    第159條之4之顯有不可信之情況與不得作為證據之情形，則
    依刑事訴訟法第159條至159條之5之規定，本件認定事實所
    引用之本件卷證所有證據（包含人證與文書證據、物證等證
    據），均認為有證據能力，合先敘明。
(二)、卷附臺北市政府警察局執行通訊監察案件譯文部分：按「（
    第1項）有事實足認被告或犯罪嫌疑人有下列各款罪嫌之一
    ，並危害國家安全或社會秩序情節重大，而有相當理由可信
    其通訊內容與本案有關，且不能或難以其他方法蒐集或調查
    證據者，得發通訊監察書。．．．一最輕本刑為三年以上有
    期徒刑之罪．．．（第2項）前項通訊監察書，偵查中由檢
    察官依司法警察機關聲請或依職權核發，審判中由法官依職
    權核發」，通訊保障及監察法第5條定有明文。因被告係涉
    犯販賣毒品海洛因罪嫌，而該罪之法定刑係無期徒刑或七年
    以上有期徒刑，自係屬於上開最輕本刑為三年以上有期徒刑
    之罪，屬於得核發通訊監察書之範圍，且臺北市政府警察局
    執行本案之通訊監察，係根據臺灣板橋地方法院檢察署檢察
    官黃怡華以不能或難以其他方法蒐集或調查證據，有監察其
    相關通訊之必要，而依職權核發通訊監察書，此有卷附臺灣
    板橋地方法院檢察署通訊監察書一紙可稽（93年度偵字第13
    975號偵查卷第89頁），則臺灣板橋地方法院檢察署檢察官
    黃怡華以不能或難以其他方法蒐集或調查證據，有監察其相
    關通訊之必要，而依職權核發通訊監察書，對於被告之電話
    實施監聽，自屬合法。故執行監聽機關對於被告之電話實施
    監聽之結果，就被告或他人在上開電話中之通話內容，翻成
    卷附通訊監察譯文（93年度偵字第13975號偵查卷第38至39
    頁與本院卷），揆諸上開說明，此等通訊監察內容既係實施
    刑事訴訟程序之公務員依法定程序所取得之證據，該等證據
    雖依刑事訴訟法第158條之4規定之反面解釋，得認為有證據
    能力，而得為證據（按刑事訴訟法第158條之4規定「除法律
    另有規定外，實施刑事訴訟程序之公務員因違背法定程序取
    得之證據，其有無證據能力之認定，應審酌人權保障及公共
    利益之均衡維護」，依該規定之反面解釋，如實施刑事訴訟
    程序之公務員係依法定程序取得證據者，該等證據即具有證
    據能力），且被告原審選任辯護人對上開通訊監察譯文之證
    據能力，明確表示並不爭執等語（原審95年1月13日準備程
    序筆錄），則卷附臺北市政府警察局執行通訊監察案件譯文
    得認為有證據能力。
(三)、至於證人黃淑貞在警詢所為證述部分：按「被告以外之人於
    審判外之言詞或書面陳述，除法律有規定者外，不得作為證
    據」，刑事訴訟法第159條第1項定有明文。證人黃淑貞在警
    詢中所為之證述，係屬於審判外之言詞陳述，依上開規定，
    自無證據能力，而不得作為證據。至於證人黃淑貞在偵查所
    為證述部分：按被告以外之人於審判外之言詞或書面陳述，
    除法律有規定者外，不得作為證據，刑事訴訟法第159條第1
    項固定有明文。惟被告以外之人於偵查中向檢察官所為之陳
    述，除顯有不可信之情況者外，得為證據，刑事訴訟法第
    159條之1第2項亦有明文。所謂不可信性情況，法院應審酌
    被告以外之人於陳述時之外在環境及情況，例如：陳述時之
    心理狀況、有無受到外力干擾等，以為判斷之依據。查證人
    黃淑貞於94年1月5日檢察官偵查時，以證人身分陳述，經告
    以具結義務及偽證處罰後，於命證人朗讀結文後具結，其係
    於負擔偽證罪處罰心理下證述，並以具結擔保其供述真實性
    ，又無受其他不當外力干擾情形（13975號偵卷第209至210
    頁），是證人黃淑貞於偵查在檢察官前具結所為證述，查無
    顯然不可信情況，依上開刑事訴訟法第159條之1第2項之規
    定，得為證據。
(四)、本案被告固曾於警詢自白略以：「林嘉明曾拿一包毒品海洛
    因交給我，我再交給『阿安』，並收取五百元，但『阿安』
    只給我三百元，在我住處樓下交易，『阿安』的本名就是卓
    釗安」、「黃淑貞曾於93年8月17日下午4時59分許，幫我接
    電話，因當時我身體不適，對方綽號為『神經』，並告訴黃
    淑貞他有半塊海洛因磚，可否找買主，當時黃淑貞沒有答應
    他，並把該消息轉告我，黃淑貞只是幫我聯絡買賣毒品對象
    」等語（第13975號偵查卷第12至15頁），然依據刑事訴訟
    法第100條之1：「訊問被告，應全程連續錄音；必要時，並
    應全程連續錄影。但有急迫情況且經記明筆錄者，不在此限
    。筆錄內所載之被告陳述與錄音或錄影之內容不符者，除有
    前項但書情形外，其不符之部分，不得作為證據。第1項錄
    音、錄影資料之保管方法，分別由司法院、行政院定之」，
    與刑事訴訟法第165條之1：「前條之規定，於文書外之證物
    有與文書相同之效用者，準用之。錄音、錄影、電磁紀錄或
    其他相類之證物可為證據者，審判長應以適當之設備，顯示
    聲音、影像、符號或資料，使當事人、代理人、辯護人或輔
    佐人辨認或告以要旨」之規定，勘驗被告甲○○於93年8月
    28日之警詢錄音，作成逐字譯文如下，依據前述規定卷附警
    筆錄與該逐字譯文不符之部分，不得作為證據，是關於被告
    甲○○於93年8月28日警詢之陳述，應以本院勘驗警詢錄音
    所做成之逐字譯文始有證據能力。
六、為確認被告甲○○於警詢、偵查之陳述所作成之筆錄是否與
    錄音相符，而與刑事訴訟法第100條之1之規定相符，以及卷
    內有本件司法警察監聽過程之錄音，因本院卷內之93偵字第
    13975號卷為影印卷，乃向臺灣板橋地方法院檢察署檔卷室
    調閱同案被告林嘉明不起訴處分全卷（有93偵字第13975號
    之原卷），作成勘驗筆錄如下：
(一)、案號案由：95年度上訴字第1623號
(二)、勘驗時間：中華民國95年6月13日下午16時
(三)、勘驗地點：本院刑事紀錄科、臺灣高等法院檢察署紀錄科。
(四)、勘驗目的：勘驗偵查、警詢錄音及監聽錄音帶。
(五)、勘驗結果：
１、本院卷之93偵字第13975號內並無偵查、警詢錄音或錄影光
    碟及監聽錄音帶，經向臺灣板橋地方法院檢察署檔卷室調閱
    同案被告林嘉明不起訴處分全卷（93偵字第13975號），核
    閱該93偵字第13975號卷內僅有93年10月7日及93年10月19日
    之錄影光碟三片，但並無原審判決第五頁倒數第四行起之：
    【被告固亦曾在偵查中向檢察官自白略以：「我有兩次幫林
    嘉明拿毒品給別人，一次是在臺北縣蘆洲市○○路87巷的
    7-11便利商店幫林嘉明拿毒品給『阿安』，一次是在臺北縣
    蘆洲市○○路87巷附近的錄影帶行，是不知年籍的人，給『
    阿安』那一次有收錢五百元，給不知年籍的人沒有收錢，二
    次的包裝都是信封袋密封，再對摺」等語（見93年度偵字第
    13975號偵查卷第181至182頁）】之錄音錄影光碟片。
２、卷內存有監聽譯文，並無該監聽譯文之錄音帶。
３、將原審判決第5頁倒數第13行起之：【本案被告固曾於警詢
    中自白略以：「林嘉明曾拿一包毒品海洛因交給我，我再交
    給『阿安』，並收取五百元，但『阿安』只給我三百元，在
    我住處樓下交易，『阿安』的本名就是卓釗安」、「黃淑貞
    曾於93年8月17日下午4時59分許，幫我接電話，因當時我身
    體不適，對方綽號為『神經』，並告訴黃淑貞他有半塊海洛
    因磚，可否找買主，當時黃淑貞沒有答應他，並把該消息轉
    告我，黃淑貞只是幫我聯絡買賣毒品對象」等語（見93年度
    偵字第13975號偵查卷第12至15頁）】部分之93偵字第13975
    號卷內警詢筆錄部分，就卷內之該警詢錄音帶作成逐字譯文
    ，附卷。
七、經查：
(一)、按「被告或共犯之自白，不得作為有罪判決之唯一證據，仍
    應調查其他必要之證據，以察其是否有事實相符」，刑事訴
    訟法第156條第2項定有明文，即不得僅以被告之自白，作為
    認定被告犯罪之唯一證據。公訴意旨以被告於警詢自白略以
    ：「林嘉明曾拿一包毒品海洛因交給我，我再交給『阿安』
    ，並收取五百元，但『阿安』只給我三百元，在我住處樓下
    交易，『阿安』的本名就是卓釗安」、「黃淑貞曾於93 年8
    月17日下午4時59分許，幫我接電話，因當時我身體不適，
    對方綽號為『神經』，並告訴黃淑貞他有半塊海洛因磚，可
    否找買主，當時黃淑貞沒有答應他，並把該消息轉告我，黃
    淑貞只是幫我聯絡買賣毒品對象」等語（第13975號偵查卷
    第12至15頁），為認定被告涉犯罪嫌之證據，然該次警詢筆
    錄與勘驗警詢錄音作成之逐字譯文不符之部分，無證據能力
    ，已經敘明理由於前，則關於被告甲○○之警詢，應以勘驗
    錄音作成之逐字譯文始有證據能力，而關於被告甲○○93年
    8月28日之警詢錄音逐字譯文中並無被告自白犯罪之情形，
    該逐字譯文如下：
甲○○93年8月28日警詢錄音勘驗筆錄（節錄）
問：警方於... 你所使用的行動電話0000000000及0000000000兩
    號... 中，發現你在93年8月17號16時42分30秒發現你與綽
    號... 「阿安」之男子，ㄜ，主叫（音：號）... ㄜ，就是
    他的來電號碼是... （音：2）..00-00000000，有談論到你
    販售毒品之事證，你作何解釋？蛤？
答：ㄟ...
問：....（呼氣）...你是否...有販賣毒品之行為？
答：沒有。
問：那... 你... 你又... 號如何解釋，你跟... 你跟阿安在電
    話裡面的... 談論內容？答：是因為... 嘉明拿給我的東西
    ... （第三人：不清楚）...那就是這樣子。
問：嗯。
答：那...因為我就是沒有辦法...
問：ㄏㄟ。
答：...他說，我沒有辦法再動手嘛...
問：嗯。
答：.. 所以，他問我說... 全部都是這個.. 那... 我... 跟他
    辯稱的意思是說... 那別人... 都說可以，為什麼你說不可
    以。那是不是你... 太大了？
問：嗯。
答：是這樣子解釋意思。... （第三人：... （不清楚）... 我
    就說你用少一點（台語）... 你就（台語）... （不清楚）
    ... 買東西（台語）... （不清楚））
問：（音：譬如）說，你... （第三人：... （不清楚））...
    你交給...阿安的...
答：（音：嗯）
問：你交給阿安的...毒品...是由...
答：嘉明拿給我的。
問：...嘉明拿給你的？
答：對。那因為我又回去買東西，在路上的時候，他打電話...
問：嗯。
答：... 給我，意思是說.. 東西怎麼都是，那我說，不可能ㄚ
    ，人家拿給我的東西就是這樣子。
問：嗯。
答：那... 為什麼你們說不可以... 是這樣解釋。
問：那林嘉明拿給你的時候，你有沒有拿錢給林嘉明？當時是如
    何交易？
答：沒有，沒有。就是...收到錢之後，回去交給林嘉明ㄚ。
問：所以... 你... 林嘉明... 拿... 拿毒品... 給你... 然後
    你又轉.. （聲響）... 你轉... 你轉售給...
答：轉拿給他。
問：你轉...（聲響）...拿...（聲響）...給...（聲響）...
答：不是轉售，轉拿給...
問：你....
答：...（不清楚）...
問：...轉拿給阿安。
答：對。
問：何種毒品？
答：不曉得，就一包而已。
問：蛤？
答：我不曉得... （聲響）... 是什麼東西，但是，就是一小包
    這樣子ㄚ... 真的，我自己也不曉得。我可能也是想說，（
    音：大概）可能是安非他命或怎麼樣。他就拿一包... 一
    ... 一包... 一個紙袋子，裝起來東西。我也不曉得裡面是
    什麼，他就叫我跟他收...
問：ㄏㄟ？
答：...一千塊ㄚ。
問：（不清楚）... 一千塊還是五百塊？嗯？你怎不（台語）..
    . 你（台語）... 你怎麼（台語）... 不知道什麼東西（台
    語）？你（台語）... 問題是在你的... 通訊內容裡面說（
    台語）... （按機器聲音）（女聲：... （不清楚）...8..
    . 月...10...7... 日（咳聲）...10...6... 點...5...）
    （按機器聲音）... （... （不清楚）...30... （不清楚
    ））... （按機器聲音）... 嗯... （（小聲對話）... （
    不清楚））... 嗯... 嗯... （不清楚）... （按機器聲音
    ）... （不清楚）... （按機器聲音）... （男聲：（不清
    楚）...）... 喔... （不清楚）... （按機器聲音）...
    （男聲：你... （不清楚）... 你現在聽我說（台語）...
    他們又是一千塊兩個人...）... （按機器聲音）... （按
    機器聲音）.... （女聲：2...分...3...10...3... 秒..
    . （嘟聲）... （雜訊）... （嘟聲）... 喂，喂... （音
    ：賓果ㄚ），ㄏㄟ，怎樣（台語），喔，... （不清楚）..
    . 說的（台語），ㄏㄟ，那整包裡面都（音：塞）的啦（台
    語），什麼？（台語）... 整包裡面都（音：ㄅ一）的啦（
    台語）...）（按機器聲音）... 他就講到ㄚ（台語）...
    你... 你就有跟他解釋ㄚ（台語）... 對不對，你又跟他解
    釋ㄚ，你怎麼不知道什麼東西（台語）？
....................... （有人講話，不清楚）............
問：... （不清楚）... 你（台語）... 裏（台語）... 裏面（
    台語）... 你（台語）... 自己在（台語）... 自己說的嘛
    （台語），是不是？
答：ㄏㄟ。
問：（咳一聲）.. （音：台北的）拿多少（台語）？
答：嗯？
問：拿多少？
答：五百塊。（音：結果）他拿三百塊給我而已。
問：嗯。
答：嘉明叫我跟他... 林嘉明叫我跟他收五百，他才拿三百塊給
    我。
問：嗯，嗯。...
.................... （他人講話... （不清楚）...）......
.....（咳）.....
答：ㄚ，..血糖...血糖本來就不...
問：嗯？
答：血糖本來就...（不清楚）...點怕冷...
問：吃口香糖ㄋㄟ？
答：蛤 ？
問：口香糖...（不清楚）...？
答：只能吃一糖而已，甜類的都不行。
問：巧克力ㄌㄟ？
.............談論獲利分配問題................
............13：15暫停錄音，因甲○○需如廁.......
............13：20繼續錄音......................
問：警方於... 你所使用之行動電話門號0000000000及00000000
    000號中發現，黃淑貞在93年8月17日16時59分37秒... 與
    不詳男子，他的... 電話號碼ㄏㄥ，是0000000000，有討論
    到有關交易毒品之事證，為何你說黃淑貞沒有販賣毒品海洛
    因及安非他命，你作何解釋？而... 黃淑貞... 與黃淑貞通
    話的...
    男子為何人？
答：（音：那...）
問：... （不清楚）...
答：...（音：...是...）...
問：...（不清楚）...
答：...（音：...因...）...
問：...（不清楚）...
答：... （音：... 為...）... 因為當時我人不舒服，所以是
    黃淑貞接的電話，那... 黃淑貞... 接完電話之後，問我，
    我說，你打電話去問看看，別人看看怎麼樣，ㄚ，打... 電
    話來的，這個人...叫做...「神經」
問：你知道他本名嗎？（台語）
答：不曉得。
問：ㄚ，這支...電話，0000000000是不是他的電話？（台語）
答：是他的電話。
問：都是用這支電話在聯絡的，是不是？（台語）
答：對，他...有兩支門號。
問：嗯，另外一支呢？
答：是... 同樣前面都一樣，只是後面是129，而且平時都是他
    跟我們聯絡，我們也...很少跟他聯絡。
問：好，那個... 那個... 那個通訊監察內容裏面，有講到那個
    ... 那個... 海洛因... 他說（台語）... 半（音：ㄕㄨ）
    ㄏ一ㄛ（台語）。海洛因 半（音：ㄕㄨ）是多少？對方
    ... 對方當時說... 說海洛因... 半（台語）... （音：ㄕ
    ㄨ）...半（音：ㄕㄨ）的量是多少？
答：就好像他們在講的說，半塊的意思啦。半大塊的意思。
問：一塊不是...九瓣？（台語）
答：我也不曉得耶。
問：蛤？
答：他只有說半塊而已。
問：（不清楚）... 他是（台語）... 他是打電話（台語），那
     時候不是說要找買主，還是怎樣？（台語）？
答：叫我打電話幫他問的...
問：嗯。
............. （雜訊）....... 第三人電話對話............
問：甲○○，甲○○。
答：嗯。
問：ㄚ，那個，（敲擊聲），警方在通訊監察裡面ㄏㄥ，都有聽
    到那個... （第三人講電話）... 黃淑貞ㄏㄥ... （第三人
    講電話）... 都有在說到這個（台語），都（音：有）講到
    這個... 這個... 跟人家... （第三人講電話）.... 在拿
    ... 拿... 那個... 毒品... 給人家... 那... 那這個...
    這方面你做何解釋？
答：因為... 我... 講話表達意思不好，常常... （第三人講電
    話）... 都... （第三人講電話）... 會... （第三人講電
    話）... 跟... （第三人講電話）... 人家...吵架...
問：嗯。
答：... 所... （第三人講電話）... 以... （第三人講電話）
    ... 就是，交由... 黃淑貞... 去跟人家... 講... 這樣子
    ... （第三人（可能）講電話及對話）。
(二)、依據偵查卷之筆錄記載被告固亦曾在偵查向檢察官自白略以
    ：「我有兩次幫林嘉明拿毒品給別人，一次是在臺北縣蘆洲
    市○○路87巷的7-11便利商店幫林嘉明拿毒品給『阿安』，
    一次是在臺北縣蘆洲市○○路87巷附近的錄影帶行，是不知
    年籍的人，給『阿安』那一次有收錢五百元，給不知年籍的
    人沒有收錢，二次的包裝都是信封袋密封，再對摺」等語（
    見93年度偵字第13975號偵查卷第181至182頁）。然本院卷
    之93年度偵字第13975號卷宗，因係影印卷，卷內並無偵查
    、警詢錄音或錄影光碟及監聽錄音帶，經向臺灣板橋地方法
    院檢察署檔卷室調閱同案被告林嘉明不起訴處分全卷（93偵
    字第13975號原卷），核閱該93偵字第13975號卷內僅有93年
    10月7日及93年10月19日之錄影光碟三片，但並無原審判決
    第五頁倒數第四行起之：【被告固亦曾在偵查中向檢察官自
    白略以：「我有兩次幫林嘉明拿毒品給別人，一次是在臺北
    縣蘆洲市○○路87巷的7-11便利商店幫林嘉明拿毒品給『阿
    安』，一次是在臺北縣蘆洲市○○路87巷附近的錄影帶行，
    是不知年籍的人，給『阿安』那一次有收錢五百元，給不知
    年籍的人沒有收錢，二次的包裝都是信封袋密封，再對摺」
    等語（見93年度偵字第13975號偵查卷第181至182頁）】之
    錄音錄影光碟片，有勘驗筆錄在卷可稽，依據前述勘驗警詢
    筆錄錄音之逐字譯文，被告甲○○於警詢並未自白犯罪，其
    於前述偵查是否即坦承如偵查筆錄之記載，因93偵字第1397
    5號卷原卷宗內，並無該日之偵查錄音帶可資勘驗，則該項
    記載是否與被告之陳述全然相符，即非無疑問。且卓釗安之
    綽號是「阿安」，其認識被告與林嘉明，且其有施用過毒品
    海洛因，惟其所施用之毒品海洛因都是向在三重的一位朋友
    「阿欽」所購買，每次都是買一千元的量，不曾買過五百元
    的量，其不曾跟被告或林嘉明購買過毒品海洛因等情，業經
    證人卓釗安在原審具結證述明確（原審卷第177頁），足徵
    卓釗安並不曾向被告或林嘉明購買過毒品海洛因，亦不曾買
    過五百元的海洛因，每次都是買一千元的海洛因，則被告上
    開在警詢與偵查中自白所謂林嘉明交予彼海洛因，彼再將之
    交予綽號「阿安」之卓釗安，並取得五百元或三百元之自白
    ，顯與事實不符，並不足以作為認定被告涉犯本罪之證據，
    應無疑義。
(三)、卷附臺北市政府警察局執行通訊監察案件譯文（93年度偵字
    第13975號偵查卷第38至39頁），縱有被告與他人在電話中
    討論如何調配海洛因與葡萄糖或水之對話；被告或其女友黃
    淑貞與他人在電話中討論要買某些東西（如查某、四一仔或
    一張．．．）等之對話，不論該等東西是否一定就是毒品海
    洛因，縱係毒品海洛因，然公訴人並未提出上開在電話中欲
    向被告購買毒品海洛因之買主之真實姓名與住址供本院傳喚
    查證，況從上開譯文中亦無法看出到底被告是否有與他人就
    買賣毒品海洛因之數量、價格達成合意？亦無法看出被告販
    賣毒品海洛因之時間、地點、數量、價格為何，自無法以上
    開被告或其女友與他人在電話中語焉不詳之對話內容，作為
    認定被告有販賣毒品海洛因犯行之依據。且查「被告自白之
    非任意性，依刑事訴訟法第156條第1項之規定，係指被告於
    訊問時，出於強暴、脅迫、利誘、詐欺、疲勞訊問、違法羈
    押或其他不正之方法所為始屬之；又訊問被告，除有急迫情
    況且經記明筆錄者外，應全程連續錄音；必要時，並應全程
    錄影。又筆錄內所載之被告陳述與錄音或錄影之內容不符者
    ，除有急迫情況且經記明筆錄而未錄音、錄影之情形外，其
    不符之部分，不得作為證據，刑事訴訟法第100條之1第1項
    、第2項定有明文。因此，法院調查證據之結果，認訊問被
    告並未全程連續錄音或錄影，除能證明有前揭不正之方法，
    而得逕認被告之自白非出於任意性而無證據能力外，未全程
    連續錄音或錄影，僅屬實施刑事訴訟程序之公務員違背法定
    程序而取得之證據，並不能逕認被告之自白無證據能力，仍
    應依刑事訴訟法第158條之4之規定，審酌人權保障及公共利
    益之均衡維護，以資判斷。原判決理由以警員於詢問被告時
    ，詢問錄音帶顯現有中斷情形，警詢筆錄內容與實際詢問經
    過不符，則被告是否曾經在警詢中自白犯行，其自白之任意
    性即有可疑之處，難僅憑被告警局自白筆錄，而錄音又有所
    欠缺之自白認定被告自白具有任意性云云，認詢問被告之筆
    錄未連續錄音，推論被告於警詢筆錄非出於任意性而不予採
    取，揆諸首揭說明，自屬違法。按通訊監察錄音之譯文，僅
    屬依據監聽錄音結果予以翻譯之文字，固具文書證據之外觀
    ，但實際上仍應認監聽所得之錄音帶，始屬調查犯罪所得之
    證物，乃刑事訴訟法第165條之1第2項所稱之證物，如其蒐
    證程序合法，並經合法調查，自具證據能力。因此檢察官如
    提出通訊監察錄音之譯文為其證據方法，實乃以其監聽所得
    之錄音帶，為調查犯罪所得之證物，法院自應依刑事訴訟法
    第165條之1所列之方法調查，以判斷該錄音帶是否與通訊監
    察錄音之譯文相符，至於錄音之內容所涉及之事實，究應如
    何解讀，仍應傳喚通訊監察對象加以訊問調查，以明瞭其真
    相。原判決對於檢察官引用為證據之通訊監察錄音之譯文，
    僅因通訊監察錄音之譯文內容，在談話中夾雜暗語、代號，
    雖警方於譯文加註其意，卻無相關文件可供佐證，檢察官亦
    未聲請傳喚證人調查是否與譯文內容相符，而認前揭通訊監
    察錄音之譯文純係推測之詞，不足為被告犯罪之佐證云云，
    自有調查未盡之違法（95年度台上字第295號判決）」，是
    監聽錄音自有勘驗之必要。而關於本件司法警察所製作之監
    聽譯文，固然具備證據能力，然依據刑事訴訟法第100條之
    1之規定精神，正確而具備有證據能力之監聽譯文，應係就
    監聽錄音作成之逐字譯文，而由監聽者節錄部分或以主觀之
    文字另行敘述，而卷附之通訊監察報告記載係「通話摘要」
    ，並非如前述勘驗警詢筆錄所製作之逐字譯文，衡量前述警
    詢筆錄與勘驗警詢錄音之逐字譯文出入甚大之狀態，就同樣
    司法警察所製作之「摘要」監聽譯文，實有必要勘驗監聽錄
    音確認，然經向臺灣板橋地方法院檢察署檔卷室調閱同案被
    告林嘉明不起訴處分全卷（93偵字第13975號卷原卷），核
    閱該93偵字第13975號卷內僅有93年10月7日及93年10月19
    日之錄影光碟三片，但並無該監聽譯文之錄音帶，而依據卷
    附通訊監察報告書之記載，亦知監聽之司法警察機關僅作成
    文字譯文，是本件卷附之司法警察所製作之監聽譯文之證據
    證明力，亦有疑問，雖本件之製作監聽譯文與詢問筆錄承辦
    司法警察邱光庭於原審證稱：「甲○○在通訊監察中，包含
    黃淑貞都有販賣毒品的對答」等語，但詳細核對證人邱光庭
    所製作之警詢筆錄以及勘驗警詢錄音之逐字譯文，出入太大
    ，顯然其製作之筆錄公文書，並未將原始之陳述「摘要」，
    且將被告根本沒有之陳述，記載入筆錄，例如，本件之最重
    要之爭點，為被告有無販賣毒品，而警詢筆錄之記載為：
問：警方於你所使用之行動電話0000000000及0000000000二號中
    ，發現你在93年8月17號16時42分30秒與綽號「阿安」之男
    子（主叫號碼是00-00000000，有談論到你販售毒品之事證
    （詳如通訊監察譯文表），你作何解釋？
答：是林嘉明拿乙包毒品海洛因交給我的，我在交給「阿安」，
    並收取新台幣伍佰元，但「阿安」只給我新台幣三百元，在
    我住處樓下交易。
    然勘驗甲○○93年8月28日警詢錄音勘驗筆錄，竟然為：
問：警方於... 你所使用的行動電話0000000000及0000000000兩
    號... 中，發現你在93年8月17號16時42分30秒發現你與綽
    號... 「阿安」之男子，ㄜ，主叫（音：號）... ㄜ，就是
    他的來電號碼是... （音：2）..00-00000000，有談論到你
    販售毒品之事證，你作何解釋？蛤？
答：ㄟ...
    亦即，被告根本沒有陳述警詢筆錄所記載之：【答：是林嘉
    明拿乙包毒品海洛因交給我的，我再交給「阿安」，並收取
    新台幣伍佰元，但「阿安」只給我新台幣參佰元，在我住處
    樓下交易】，但是，警詢筆錄卻有此段無錄音之文字記載，
    足見證人邱光庭所製作之警詢筆錄與監聽譯文之公信力甚低
    ，而不可採信。
(四)、況證人即被告之女朋友黃淑貞在偵查亦證稱略以：「（『提
    示監聽譯文』有何意見）？阿安是嘉明的朋友，那天嘉明跟
    我在一起，嘉明的朋友打0000000000的手機被我接到，對方
    說要調海洛因，但我就敷衍他，但我不記得為什麼當時沒有
    拿給甲○○聽」、「（甲○○或嘉明有無販賣過海洛因？）
    甲○○沒有而嘉明我不知道。」等語（93年度偵字第13975
    號偵查卷第209至210頁），足徵在監聽譯文中固有他人在電
    話中說要調海洛因，而被告女友黃淑貞接聽到電話，然尚難
    以此即謂被告確有販賣海洛因之故意及行為，況黃淑貞亦明
    確結證被告未曾販賣過海洛因如上，益徵公訴人以證人黃淑
    貞之證詞欲證明被告確有販賣海洛因之犯行，顯有未洽。
(五)、且本案並無自被告身上或其住居所扣得任何毒品海洛因、磅
    秤、分裝工具或帳冊等物，僅在被告位於臺北縣蘆洲市○○
    路87巷7號4樓之居所查獲並扣得毒品安非他命二包、吸食器
    二組、吸管一支、玻璃球六個與噴燈瓦斯一瓶等物，業經證
    人即執行監聽被告電話與至被告上址住處搜索之員警邱光庭
    到庭結證明確（原審95年3月15日審判筆錄），並有臺北市
    政府警察局刑事警察大隊之扣押物品目錄表在卷足參（93
    年度偵字第13975號偵查卷第6頁）。況警方於93年8月27日
    18時50分許，持搜索票至被告上址住處搜索時，對於該住處
    之每個地方均有詳細之搜索，並無遺漏，惟僅搜索到上開毒
    品安非他命或與施用安非他命有關之物品，並未搜索到任何
    毒品海洛因或其他相關物品等情，亦經證人即執行監聽與搜
    索之警員邱光庭於原審證述明確，足徵確無證據可資證明被
    告有公訴意旨所指訴之涉犯販賣毒品海洛因罪嫌，亦無庸置
    疑。
(六)、又毒品危害防制條例所規定之販賣毒品罪，係以行為人有營
    利之目的（意思），而販入或賣出該條例第2條第2項各款所
    列之毒品，或二者兼而有之者為構成要件（參照最高法院93
    年度台上字第6963號刑事判決、93年度台上字第6843號刑事
    判決與93年度台上字第6892號刑事判決）。故行為人有無此
    項犯罪（營利意思）之目的條件，自應由公訴人詳加舉證，
    然起訴書犯罪事實欄僅泛略記載被告販賣毒品海洛因予「阿
    安」或不詳姓名之人，但對於被告是否具有營利之目的（意
    思）？如何營利？利潤為何等犯罪構成要件之重要社會事實
    ，均付之闕如，依上說明，自不足以認定被告確有販賣第一
    級毒品海洛因之犯行。
(七)、另公訴意旨所指與被告涉犯販賣毒品海洛因予他人之共犯林
    嘉明，業經臺灣板橋地方法院檢察署檢察官以林嘉明犯罪嫌
    疑不足，而以94年度偵字第8104號不起訴處分在案，此有卷
    附上開不起訴處分書可稽（見本院卷），公訴意旨所自認之
    與被告共同販賣毒品之共犯林嘉明，既然經過檢察官為不起
    訴處分，足徵檢察官認為被告係與林嘉明共同涉犯販賣毒品
    海洛因罪嫌，顯不足取。
(八)、綜上，被告所辯並無涉犯販賣第一級毒品海洛因罪嫌等情，
    洵有堪予採信之處，公訴人所舉事證，尚有合理性之懷疑存
    在，致使無從說服本院確信被告有公訴意旨所指之涉犯毒品
    危害防制條例第4條第1項之販賣第一級毒品罪嫌，揆諸首開
    法條規定及裁判先例意旨，不能證明被告犯罪，自應為被告
    無罪之諭知。
八、原審以不能證明被告犯罪而為其無罪之諭知，經核原判決並
    無違誤，檢察官仍以被告於警詢之陳述以及監聽譯文之內容
    為依據，認為被告涉犯販賣第一級海洛因毒品罪嫌提起上訴
    ，然查，被告之警詢筆錄與勘驗警詢錄音之逐字譯文並不相
    符，已經敘明於前，而監聽譯文係「摘要」，且不足取之理
    由亦詳敘於前，檢察官上述亦未說明何以將起訴書所記載之
    共犯林嘉明為不起訴處分，更未見及本件承辦司法警察邱光
    庭所製作之警詢筆錄與錄音之處入歧異甚大，甚至於「無中
    生有」，則檢察官起訴與提起上訴，未能依據前述最高法院
    見解詳細核對如此重罪之警詢錄音或監聽錄音，確認司法警
    察製作文書之公信力（至盼檢察官於起訴重罪之前，務必勘
    驗警詢錄音，確實督促司法警察依據法定程序製作筆錄，減
    少案件因為在司法警察處理過程之瑕疵，而一再發回更審之
    弊端），以推測之詞指摘原判決不當，請求撤銷改判為無理
    由，應予駁回。又本件司法警察邱光庭所製作之警詢筆錄與
    勘驗警詢錄音結果之逐字譯文出入甚大，宜由檢察官依據調
    度司法警察條例之規定，函囑承辦司法警察機關注意，用以
    保障民眾之憲法訴訟權利，併此敘明。
九、被告經合法傳喚無正當之理由不到庭且亦未在監執行，有送
    達證書與95年8月1日在押在監查詢申請表在卷可稽，爰不待
    其陳述逕行判決，併此敘明。
據上論斷，應依刑事訴訟法第371條、第368條，判決如主文。
本案經檢察官蔡薰慧到庭執行職務。
中    華    民    國    95    年    8    月     8    日
                  刑事第十二庭  審判長法  官  陳榮和
                                      法  官  張正亞
                                      法  官  施俊堯
以上正本證明與原本無異。
檢察官如不服本判決，應於收受送達後十日內向本院提出上訴書
狀，其未敘述上訴之理由者並得於提起上訴後十日內向本院補提
理由書（均須按他造當事人之人數附繕本）。
                                      書記官  陳彥蕖
中    華    民    國    95    年    8    月     8    日


司法院資訊處製作；財團法人民間司法改革基金會備份。
